【裁判字號】    88,交易,621
【裁判日期】    890121
【裁判案由】    過失傷害
【裁判全文】
臺灣高雄地方法院刑事判決      八十八年度交易字第六二一號
    公  訴  人  臺灣高雄地方法院檢察署檢察官
    被      告  甲○○
右列被告因過失傷害案件，經檢察官提起公訴（八十八年度偵字第二○三八四號），
本院判決如左：
    主  文
甲○○因過失傷害人，處有期徒刑肆月，如易科罰金，以佰元折算壹日。
    事  實
一、甲○○曾考領有普通小型車駕駛執照（於民國七十一年六月三十日發照，有效日
    期至八十四年四月十一日），於八十八年五月十二日上午七時五十分許，駕駛牌
    照號碼ＸＦ─六一四九號自用小客車，沿高雄縣大社鄉○○村○○路由西往東方
    向行駛，途經該路與旗楠路一○三巷設有黃色閃光號誌知交岔路口時，本應注意
    汽車駕駛執照逾期未換發新照者，不得使用駕車，又應注意轉彎車輛應讓直行車
    輛先行，亦應注意車前狀況，並隨時採取必要之安全措施，且依當時天候晴朗，
    日間自然光線，有鋪裝快、慢車道，柏油路面乾燥無缺陷，道路無障礙物，視距
    良好，又依其智識、能力亦無不能注意之情形，乃竟未注意轉彎車輛應讓直行車
    輛先行，亦疏於注意車前狀況，而貿然逞先左轉彎欲進入設於旗楠路一○三巷「
    豐收機械股份有限公司」上班，適有乙○○騎乘牌照號碼○九五─二八七六號重
    型機車，沿旗楠路由東往西方向行駛，至前開交岔路口時，亦疏未注意車前狀況
    ，見狀煞車不及而正面撞及甲○○所駕駛自用小客車之右後翼子板，因而人車倒
    地，受有左足第二、三蹠骨骨折、右膝蓋骨骨折及背部挫傷等。甲○○於肇事後
    ，留在事故現場，以電話向高雄縣警察局仁武分局大社分駐所報警處理，並隨救
    護車送乙○○至高雄市楠梓區健仁醫院就醫而受裁判。
二、案經被害人乙○○訴由高雄縣警察局仁武分局報請臺灣高雄地方法院檢察署檢察
    官偵查起訴。
    理  由
一、訊據被告甲○○供認有於前揭時地駕車肇事，並導致告訴人乙○○受有傷害等事
    實不諱，核與告訴人甲○○於警訊、偵查及本院審理中指訴之情節相符，並據證
    人即事故現場處理之員警劉佐籐到庭證述綦詳，亦有高雄縣警察局道路交通事故
    調查報告表暨事故現場圖乙紙、被告提供現場照片三幀附卷可憑，另告訴人受有
    前揭等傷害，復有高雄市楠梓區健仁醫院醫師出具之診斷證明書乙紙及被告提出
    之事故現場告訴人倒地照片二幀在卷可資佐證。
二、按汽車駕駛執照為駕駛汽車之許可憑證，汽車駕駛執照逾期未換發新照者，不得
    使用駕車；汽車行駛至交岔路口，轉彎車輛應讓直行車輛先行；汽車行駛時，駕
    駛人應注意車前狀況，並隨時採取必要之安全措施，道路交通安全規則第五十條
    第一項、第五十二條第二項、第一百零二條第一項第六款前段及第九十四條第三
    項分別定有明文。經查，被告既曾於七十一年六月三十日考領有普通小型車駕駛
    執照，業據其於本院審理中供承在卷，對於前揭注意義務之規定，自不得諉為不
    知，而肇事路段係為設有黃色閃光號誌之交岔路口，業據證人即事故現場處理之
    員警丙○○到庭結證綦詳，並有高雄縣警察局道路交通事故調查報告表暨事故現
    場圖乙紙可證，且依當時天候晴朗，日間自然光線，有鋪裝快、慢車道，柏油路
    面乾燥無缺陷，道路無障礙物，視距良好，亦有上開道路交通事故調查報告表可
    參，又依被告之智識、能力亦無不能注意之情形，被告為進入高雄縣旗楠路一○
    三巷之豐收機械股份有限公司上班，在已注意告訴人正沿肇事路段由東往西方向
    行駛至該交岔路口之情況下，乃竟未注意轉彎車輛應讓直行車輛先行，貿然逞先
    左轉彎，欲進入上開路段一○三巷，復疏未注意警戒車前狀況，採取適當之安全
    措施，致告訴人因煞車不及而正面撞及被告駕駛之自用小客車右後翼子板，致肇
    車禍使告訴人受傷，其有過失，甚為明顯。告訴人因本件車禍受傷，與被告之過
    失行為間具有相當因果關係。至告訴人亦疏未注意車前狀況，隨時採取必要之煞
    停或閃避措施，對於本件車禍之發生固亦有過失，惟被告過失傷害之刑事責任業
    據本院認定如上，而臺灣省高屏澎區車輛行車事故鑑定委員會亦同此認定，此有
    該會八十八年八月四日高屏澎鑑字第○七九○號鑑定意見書乙份附卷可查。是本
    案事證已臻明確，被告過失傷害之犯行堪以認定，應予依法論科。
三、本件被告甲○○固曾於七十一年六月三十日考領有普通小型車駕駛執照，惟自八
    十四年四月十一日之翌日起已逾期，業據本院審理中勘驗屬實（見八十八年十月
    二十九日訊問筆錄），其持逾期之駕駛執照駕車者駕車肇事，致告訴人受傷，與
    道路交通處罰條例第八十六條第一項規定之無駕駛執照駕車，因而致人受傷之情
    形有間，核其所為，係犯刑法第二百八十四條第一項前段之普通過失傷害罪。被
    告肇事後，留在事故現場以電話向高雄縣仁武分局大社分駐所報案，並隨救護車
    送告訴人至高雄市楠梓區健仁醫院就醫而受裁判，有高雄縣警察局仁武分局大社
    分駐所交通事件職務報告書附卷可按，亦據證人劉佐籐到庭證述在卷，為對未發
    覺之犯罪自首而接受裁判，應依刑法第六十二條之規定減輕其刑。爰審酌被告一
    時疏於注意而肇事，被告前開過失之程度，迄今尚未與告訴人達成和解，告訴人
    就本件車禍之發生亦有過失，及告訴人受傷情形等一切情狀，量處如主文所示之
    刑，並諭知易科罰金之折算標準。
據上論斷，應依刑事訴訟法第二百九十九條第一項前段，刑法二百八十四條第一項前
段、第六十二條前段、第四十一條，罰金罰鍰提高標準條例第一條前段、第二條，判
決如主文。
本案經檢察官郭武義到庭執行職務。
中    華    民    國    八十九    年      一      月      二十一        日
                                  臺灣高雄地方法院交通法庭
                                      法  官    劉  定  安
右為正本，係照原本作成。
如不服本判決，應於送達後十日內，向本院提出上訴狀。
                                      書記官    李  文  記
中    華    民    國    八十九    年      一      月      二十五        日
附錄本案論罪科刑法條全文：
刑法二百八十四條第一項前段
  因過失傷害人者，處六月以下有期徒刑、拘役或五百元以下罰金。


司法院資訊處製作；財團法人民間司法改革基金會備份。
